---
title: "Annexes — Tables statistiques"
---

# Comment lire ces tables

- **Student (t)** : choisissez un **seuil** (ex. 5%) et les **degrés de liberté** (ddl = N − p).  
  Comparez |t| à la **valeur critique** : si |t| ≥ t\_critique ⇒ rejet de H0.  
- **Fisher (F)** : choisissez un **seuil**, les ddl du **numérateur** (*q* = nb de restrictions) et du **dénominateur** (*N − p*).  
  Si F ≥ F\_critique ⇒ rejet de H0.

> Par convention ici : **tests bilatéraux** pour Student (α = 10%, 5%, 1%) et **tests unilatéraux** pour Fisher aux mêmes seuils.

---

## Table de Student (bilatéral)

```{r}
#| label: tbl-student
#| tbl-cap: "Valeurs critiques de Student (bilatéral)"
alphas <- c(0.10, 0.05, 0.01)
dfs    <- c(1:30, seq(40, 120, by = 10), 150, 200, 500, 1000)
get_tcrit <- function(df, alpha) qt(1 - alpha/2, df = df)

mat <- sapply(alphas, function(a) sapply(dfs, function(df) get_tcrit(df, a)))
tbl <- data.frame(df = dfs, round(mat, 3))
names(tbl) <- c("ddl", "t(α=10%)", "t(α=5%)", "t(α=1%)")
tbl
```

---

## Table de Fisher (unilatéral)

```{r}
#| label: tbl-fisher
#| tbl-cap: "Valeurs critiques de Fisher (unilatéral)"
alphas <- c(0.10, 0.05, 0.01)
df1s   <- c(1:10, 12, 15, 20)
df2s   <- c(10, 15, 20, 30, 40, 60, 120, 500, 1000)
get_fcrit <- function(df1, df2, alpha) qf(1 - alpha, df1 = df1, df2 = df2)

# Build a list of tables (one per alpha), each wide by df1 and long by df2
make_F_table <- function(alpha){
  mat <- outer(df2s, df1s, Vectorize(function(d2, d1) get_fcrit(d1, d2, alpha)))
  out <- data.frame(df2 = df2s, round(mat, 3))
  names(out) <- c("ddl denom.", paste0("df1=", df1s))
  out
}

list(
  "F(α = 10%)" = make_F_table(0.10),
  "F(α = 5%)"  = make_F_table(0.05),
  "F(α = 1%)"  = make_F_table(0.01)
)
```

---

## Remarques

- Pour **Student**, si vos ddl n’apparaissent pas, prenez la valeur **la plus proche par défaut par le bas** (conservateur).  
- Pour **Fisher**, si vos ddl sont hors table, utilisez directement `qf()` dans R ou élargissez la grille.
